【裁判字號】    97,執消債更,68
【裁判日期】    980520
【裁判案由】    更生事件
【裁判全文】
臺灣臺北地方法院民事裁定          97年度執消債更字第68號
聲  請  人
即債務人    林海
相  對  人
即債權人    台新國際商業銀行股份有限公司
法定代理人  蔡孟
相  對  人
即債權人    中國信託商業銀行股份有限公司
法定代理人  羅聯福
相  對  人
即債權人    美商花旗銀行股份有限公司
法定代理人  利明
相  對  人
即債權人    玉山商業銀行股份有限公司
法定代理人  黃永仁
代  理  人  邱建榮
相  對  人
即債權人    臺灣新光商業銀行股份有限公司
法定代理人  梁成金
代  理  人  范愛華
相  對  人
即債權人    國泰世華商業銀行股份有限公司
法定代理人  汪國華
相  對  人
即債權人    遠東國際商業銀行股份有限公司
法定代理人  洪信德
相  對  人
即債權人    永豐信用卡股份有限公司
法定代理人  李明源
代  理  人  許紜蓁
相  對  人
即債權人    渣打國際商業銀行股份有限公司
法定代理人  麥侃哲
相  對  人
即債權人    永豐商業銀行股份有限公司
法定代理人  蔡友才
代  理  人  蘇稜詔
相  對  人
即債權人    挺鈞股份有限公司
法定代理人  林洋億
相  對  人
即債權人    萬榮行銷顧問股份有限公司
法定代理人  劉五湖
代  理  人  宋永森
相  對  人
即債權人    荷商荷蘭銀行股份有限公司
法定代理人  經天瑞
相  對  人
即債權人    誠第一資產管理股份有限公司
法定代理人  王裕南
相  對  人
即債權人    摩根聯邦資產管理股份有限公司
法定代理人  蔡世禧
相  對  人
即債權人    慶銀資產管理股份有限公司
法定代理人  翁林棟
上列當事人聲請消費者債務清理事件，本院裁定如下：
    主  文
聲請人所提如附件所示之更生方案應予認可。
    理  由
一、按債務人有薪資、執行業務所得或其他固定收入，法院認更
    生方案之條件公允者，得不經債權人會議可決，逕依債務人
    之聲請或依職權以裁定認可更生方案。消費者債務清理條例
    第64條第1項定有明文。
二、本件聲請人即債務人提出如附件所示之更生方案，並主張按
    月電匯給各債權人等語。債權人遠東國際商業銀行股份有限
    公司同意聲請人所提之更生方案，債權人永豐信用卡股份有
    限公司表示若債務人已誠實陳報財產收入及支出，則對更生
    方案無意見，其餘債權人不同意更生方案之理由無非以：債
    務人前次更生方案內列報薪資每月為新台幣（下同）30,000
    元，然本次更生方案所載月所得為35,483元，顯有短報收入
    。依據行政院主計處公告之最低生活費用，其中設定的房租
    比例為28.5%，無須負擔房租者應為10,384元，且收入、支
    出應提出相當之證明文件單據以為佐證。債務人未列計配偶
    收入，應與配偶商討家計費用之分擔，僅指稱每月支出扶養
    費5,000元，卻未陳明受扶養權利人為何人？共同扶養義務
    人有幾？且債務人債臺高築，應無力負擔任何扶養義務。每
    日三餐花費200元、每月支出交通費2,000元之數額應予以酌
    減，另有任意之人壽保險費，非屬必要支出。債務人消費帳
    單大多為專案分期借款等非必要性消費，顯係浪費而致無法
    負擔過重之債務，難期待其有節省開支確實履行更生方案之
    可能。又還款成數過低，致債權損失甚鉅，比對正常繳納借
    款之大多數消費者不公。請債務人透過最大債權銀行與各債
    權銀行進行個別協商分期還款事宜。若更生應對債務人於清
    償期間為生活程度一定之限制云云。
三、經查，聲請人聲請更生，前經本院以97年度消債更字第362
    號裁定開始更生程序在案。聲請人確有薪資、執行業務所得
    或其他固定收入等情，有各類所得扣繳憑單暨免扣繳憑單、
    國立政治大學校務行政系統入帳款項表等（見97年度消債更
    字第362號卷第24、79頁，下稱消債更字卷）在卷足憑。按
    消費者債務清理條例（下稱本條例）之立法目的，在於使陷
    於經濟上困難之消費者，得依本條例清理債務，藉以妥適調
    整其與債權人及其他利害關係人之權利義務關係，保障債權
    人之公平受償，並謀求消費者經濟生活之更生機會，從而健
    全社會經濟發展（參照本條例第1條立法說明）。故本條例
    係保障債權人之公平受償，非完全受償，雖予消費者更生機
    會，使其得非完全清償而免除債務，然最終目的乃在健全社
    會經濟發展。參酌本件債權表所列各債權人之債權額共計5,
    476,761元，各債權多為年息18%以上，如僅以年息15%估計
    ，一年即須繳交利息821,514元，平均每月68,460元，以聲
    請人每月3萬餘元之收入，顯窮其終身亦無法完全清償，故
    確有須依本條例清理債務，謀求更生機會之必要。次查，聲
    請人第一次所提更生方案（見本案卷第166頁），收入、支
    出部分皆係取整數且未詳列名目列計，而與其之前所提之上
    述扣繳憑單、入帳款項表不盡相符，乃係不諳程序所致，經
    本院於98年1月9日開庭告知應依實際收支數額作成更生方案
    ，且應列計年終獎金、提出扶養費之證明文件等（見本案卷
    第289、290頁），聲請人始更正作成如附件所示之更生方案
    ，故尚難認聲請人有隱匿財產之情事。又聲請人已離婚，目
    前無婚姻關係，與前配偶鍾秉均（原姓名鍾黎芬）生有一女
    林姿妤，民國00年00月00日生，約定由母監護，鍾秉均與林
    姿妤另設籍於高雄市（見消債更字卷第26、27頁戶籍謄本）
    ，是以林姿妤法定扶養義務人僅有聲請人與鍾秉均，聲請人
    與鍾秉均約定共同負擔女兒林姿妤教養生活費至大學畢業止
    ，並由鍾秉均出具證明書，證明迄今均有收領前夫林海峰即
    聲請人支付女兒扶養費每月5,000元（見本案卷第299頁），
    是聲請人列計扶養費5,000元，以清償期8年至105年12月，
    係屬正當且合理，且屬法律上應負擔之扶養義務，尚不能因
    負債而免除扶養之責。觀諸聲請人所提如附件所示之更生方
    案，扣除扶養費5,000元後，每月僅預留11,626元作為生活
    必需之支出，已低於行政院主計處97年台北市每人每月最低
    生活費支出14,152元。所列交通費支出較高，係因女兒居住
    高雄，需往返探視所致。而聲請人係成年人，理應負擔自己
    生活之全部費用，僅因居住於妹妹之房屋，而未列計房租支
    出，若全部苛扣此部分支出，等於將聲請人應負擔之住宿費
    用，轉嫁於他人負擔，又為免在更生方案8年履行期間內居
    住狀況生變，導致更生方案無法履行，本院認聲請人生活支
    出既未逾越上述最低生活費標準，自不宜再予扣減生活費用
    之支出。且聲請人所列各項支出中，尚漏列所得稅支出，惟
    聲請人已具狀陳報不再因此修正支出部分，以求程序順遂，
    避免再耗費司法資源（見本案卷第388頁）。至所列意外險
    保費每月250元部分，參酌聲請人所提出之保單資料（見本
    案卷第383頁），僅於聲請人遭受意外傷害事故，致其身體
    蒙受傷害而致殘廢或死亡時，始有保險金之給付，並非屬儲
    蓄型保險，若有事故發生，亦可作為繼續履行更生方案之保
    障，並非不利於債權人，故此部分是否繼續支出，本院認得
    責由聲請人在履行更生方案之前提下，自行決定是否續保。
    而本條例既未限制更生方案最低清償成數，債權人徒以清償
    成數過低指摘更生方案不當，難認有理由。且聲請人為提高
    還款金額，已自願將更生方案延長為8年，此舉又有利於各
    債權人，堪認係本條例第53條第2項第3款規定之得延長為8
    年之特別情事。綜上各情，可認債務人所提如附件所示之更
    生方案，其條件核屬公允、適當、可行。此外，本件並無本
    條例第63條及第64條第2項所定不應認可之事由存在，故不
    經債權人會議可決，予以認可如附件所示之更生方案。
四、末查，聲請人已將每月薪資加計年終獎金攤提列計為每月收
    入作以還款，其所預留之個人生活費用每月11,626元，又遠
    低於上述台北市最低生活費標準每月14,152元，故本院認已
    無再於履行更生方案期間限制其生活程度之必要。至聲請人
    目前因強制執行已扣押薪資，尚未換價部分，於本件更生方
    案認可裁定確定後，依本條例第66條、第69條規定，強制執
    行程序視為終結，即應依更生方案（以月計共96期）分配予
    各更生債權人，以抵充各期清償金額，併此敘明。
五、依消費者債務清理條例第64條第1項，裁定如主文。
中    華    民    國    98    年    5     月    20    日
                  民事執行處司法事務官  陳春金
以上正本係照原本作成
如不服本裁定，應於裁定送達後10日內，以書狀向司法事務官提
出異議
中    華    民    國    98    年    5     月    20    日
                            書  記  官  林婉瑩

司法院資訊處製作；財團法人民間司法改革基金會備份。
